【裁判字號】    98,審交訴,161
【裁判日期】    990331
【裁判案由】    肇事遺棄罪等
【裁判全文】
臺灣桃園地方法院刑事判決           98年度審交訴字第161號
公  訴  人  臺灣桃園地方法院檢察署檢察官
被      告  甲○○
上列被告因肇事遺棄罪等案件，經檢察官提起公訴（98年度調偵
字第742 號），嗣於本院準備程序進行中，被告就被訴事實為有
罪之陳述，經本院告知簡式審判程序意旨，並聽取當事人之意見
後，本院合議庭裁定由受命法官獨任依簡式審判程序審理，並判
決如下：
    主  文
甲○○服用酒類，不能安全駕駛動力交通工具而駕駛，處有期徒
刑月，如易科罰金，以新臺幣壹仟元折算壹日；又駕駛動力交
通工具肇事，致人受傷而逃逸，處有期徒刑伍月。應執行有期徒
刑陸月，如易科罰金，以新臺幣壹仟元折算壹日。
    事  實
一、甲○○自民國98年3 月7 日凌晨0 時許起至同日凌晨4 時許
    止，在桃園縣大溪鎮○○路某友人住處飲酒後，已達不能安
    全駕駛動力交通工具之程度，仍駕駛車牌號碼5520-MW 號自
    用小客車，沿桃園縣大溪鎮○○路由平鎮往員樹林方向行駛
    ，嗣於同日凌晨5 時30分許，行經桃園縣大溪鎮○○路與台
    66線聯絡道交岔路口時，本應注意車前狀況，並隨時採取必
    要之安全措施，且不得超速行駛，而當時天候雖雨、路面濕
    潤，然夜間有照明、路面鋪裝柏油、無缺陷、無障礙物、視
    距良好等情，並無不能注意之情事，竟疏未注意且以時速60
    至70公里之速度行駛，而不慎自後追撞乙○○所騎乘之腳踏
    車，致乙○○人車倒地，受有右側脛骨與腓骨開放性骨折、
    頭部外傷併頭皮撕裂傷、肢體多處擦傷及慢性硬腦膜下腔積
    液等傷害（甲○○涉犯過失傷害部分，業據告訴人乙○○撤
    回告訴，本院另為不受理之諭知）。詎甲○○於肇事後，竟
    未下車察看乙○○傷勢，亦未將其送醫救治，反基於肇事逃
    逸之犯意，隨即駕車逃逸，迄同日上午6 時10分許，始前往
    桃園縣政府警察局平鎮分局平鎮派出所，向受理警員洪柏遠
    自首，經警對其施以呼氣酒精濃度檢測，測得其呼氣酒精濃
    度達每公升1.01毫克。
二、案經乙○○訴由桃園縣政府警察局大溪分局報告臺灣桃園地
    方法院檢察署檢察官偵查起訴。
    理  由
一、本案被告甲○○所犯之罪，並非法定刑為死刑、無期徒刑或
    最輕本刑3 年以上有期徒刑之罪，亦非高等法院管轄第一審
    之案件，而被告於準備程序中就被訴事實已為有罪之陳述，
    經本院告知簡式審判程序之旨，並聽取當事人之意見後，本
    院合議庭乃依刑事訴訟法第273 條之1 第1 項規定，裁定由
    受命法官獨任進行簡式審判程序，合先敘明。
二、上開犯罪事實，業據被告甲○○於警詢、偵查及本院審理時
    均坦承不諱，核與告訴人即被害人乙○○於警詢及偵查時指
    訴之情節相符，且有道路交通事故現場圖、道路交通事故調
    查報告表（一）（二），桃園縣政府警察局汽車駕駛人酒後
    生理協調平衡檢測紀錄卡、刑法第185 條之3 案件測試觀察
    紀錄表、當事人酒精測定紀錄表各1 份、桃園縣政府警察局
    舉發違反道路交通管理事件通知單2 紙、現場及車損照片22
    張等件附卷可稽，足徵被告前開任意性自白與事實相符，應
    堪採信。又被害人乙○○確因本件車禍受有事實欄一所示之
    傷害，有國軍桃園總醫院附設民眾診療服務處診斷證明書、
    財團法人天主教聖保祿修女會醫院診斷證明書各1 紙在卷可
    憑。再按刑法第185 條之4 駕駛動力交通工具肇事致人死傷
    而逃逸罪之立法目的，乃為維護交通，增進行車安全，促使
    當事人於事故發生時，能對被害人即時救護，減少死傷，以
    保護他人權益並維護社會秩序，且依道路交通管理處罰條例
    第62條第3 項規定，駕駛汽車肇事致人受傷或死亡，汽車駕
    駛人有採取救護或其他必要措施並向警察機關報告之義務，
    由此可知，因汽車駕駛人之故意、過失肇事致人傷亡者，汽
    車駕駛人本即負有救護義務。本件被告駕駛車輛撞擊被害人
    致被害人受有上開傷害，依當時之情形，被告對被害人當場
    受有傷害應有認識，其竟未採取救護或其他必要措施，並向
    警察機關報告，即逕行駕車離去，其違背上開道路交通管理
    處罰條例第62條第3 項規定，而有刑法第185 條之4 肇事逃
    逸犯行甚明。綜上，本件事證明確，被告犯行均堪認定，自
    應依法論科。
三、核被告甲○○所為，係分別犯刑法第185 條之3 之服用酒類
    ，不能安全駕駛動力交通工具而駕駛罪及第185 條之4 之肇
    事遺棄罪。被告所犯上開2 罪犯行，犯意各別，行為互殊，
    應予分論併罰。又被告於偵查機關發覺其犯罪前，自行至桃
    園縣政府警察局平鎮分局平鎮派出所向警員洪柏遠承認其為
    肇事人，並進而接受本件裁判，業據證人即警員洪柏遠於偵
    查中證述無訛，是其上開肇事遺棄罪部分，合於自首要件，
    爰依刑法第62條前段規定減輕其刑。爰審酌被告酒後駕車，
    危害行車安全，因此肇事傷人後逃逸之，罔顧傷者安危，使
    被害人民事損害求償困難，然被告於犯後坦承犯行，且已與
    被害人在本院達成調解，賠償被害人損害，此有調解委員調
    解單、調解筆錄各1 份附卷可稽，其犯後態度良好等一切情
    狀，分別量處如主文所示之刑及定其應執行之刑，並均諭知
    易科罰金折算標準。
據上論斷，應依刑事訴訟法第273 條之1 第1 項、第299 條第1
項前段，刑法第185 條之3 、第185 條之4 、第41條第1 項前段
、第51條第5 款、第62條前段，刑法施行法第1 條之1 第1 項，
判決如主文。
本案經檢察官黃怡菁到庭執行職務。
中    華    民    國    99    年     3    月    31    日
                        刑事庭  法  官  鍾雅蘭
以上正本證明與原本無異。
如不服本判決，應於判決送達後10日內向本院提出上訴狀（應附
繕本），其未敘述上訴理由者，應於上訴期間屆滿後20日內補提
理由書狀於本院，上訴於臺灣高等法院。
                                書記官  何伊羚
中    華    民    國    99    年    4     月    1     日
附錄本案論罪科刑依據之法條：
中華民國刑法第185 條之3
服用毒品、麻醉藥品、酒類或其他相類之物，不能安全駕駛動力
交通工具而駕駛者，處1 年以下有期徒刑、拘役或科或併科15萬
元以下罰金。
中華民國刑法第185 條之4
駕駛動力交通工具肇事，致人死傷而逃逸者，處6 月以上5 年以
下有期徒刑。

司法院資訊處製作；財團法人民間司法改革基金會備份。
